【裁判字號】    94,訴,3243
【裁判日期】    950414
【裁判案由】    毒品危害防制條例
【裁判全文】
臺灣高雄地方法院刑事判決              94年度訴字第3243號
公  訴  人  臺灣高雄地方法院檢察署檢察官
被      告  丙○○
上列被告因違反毒品危害防制條例案件，經檢察官提起公訴（94
年度偵字第13704 號），本院判決如下：
    主  文
丙○○連續轉讓第一級毒品，累犯，處有期徒刑壹年肆月。
    事  實
一、丙○○前因違反肅清煙毒條例案件，經本院以84年度訴字第
    1063號判處有期徒刑2 年確定，於民國85年2 月27日入監執
    行，於86年5 月8 日假釋出監，嗣於87年2 月26日刑期屆滿
    ，期間未經撤銷假釋，以已執行論。猶未知警惕，明知海洛
    因為第一級毒品，依法不得轉讓，因見其女友甲○○於通緝
    期間為逃避查緝而未工作，致無資力購買毒品施用，竟基於
    轉讓第一級毒品海洛因之概括犯意，自90年12月某日起至91
    年2 月27日前某日止，多次向綽號「阿文」真實姓名不詳之
    成年男子購買第一級毒品海洛因後，先後在高雄市○○區○
    ○路34號住處，無償轉讓數量不詳之第一級毒品海洛因予甲
    ○○施用多次。嗣丙○○於91年2 月27日晚間9 時許，在高
    雄市苓雅區○○○路與輔仁路口，為警查獲其販賣第一級毒
    品海洛因（業經另案判決確定），循線查悉上情。
二、案經臺灣高雄地方法院檢察署檢察官自動檢舉偵查起訴。
    理  由
壹、證據能力部分：
一、另案共同被告甲○○於本院91年度訴字第1942號被訴與本件
    被告丙○○共同販賣第一級毒品案件審理中，向法官所為之
    陳述：
 (一) 按共同被告對於其他共同被告之案件而言，為被告以外之人
    ，具證人之適格，如欲以共同被告之陳述為證據，該共同被
    告即具證人身分，應依人證之調查程序為之；又92年2 月6
    日修正公布之刑事訴訟法第159 條之1 第1 項規定，係為保
    障被告之反對詰問權，採納英美之傳聞法則，規定被告以外
    之人於審判外向法官所為之陳述，本質雖屬傳聞證據，原無
    證據能力，立法者以該等陳述係在任意陳述之信用性已受確
    定保障之情況下所為，而例外賦予證據能力，惟被告之反對
    詰問權，屬憲法第8 條第1 項之正當法律程序所保障之基本
    人權及第16條所保障之基本訴訟權，不容任意剝奪，故上開
    所稱得為證據之被告以外之人於審判外向法官所為之陳述，
    實質上應解釋為係指已經被告或其辯護人行使反對詰問權者
    而言，如法官於審判外訊問被告以外之人，未予被告或其辯
    護人行使反對詰問權之機會，除非該陳述人因死亡、或身心
    障礙致記憶喪失或無法陳述、或滯留國外或所在不明而無法
    傳喚或傳喚不到、或到庭後無正當理由拒絕陳述外，均應傳
    喚該陳述人到庭使被告或其辯護人有行使反對詰問權之機會
    ，否則該審判外向法官所為陳述，即不容許作為證據（最高
    法院94年度臺上字第3728號、第5651號、第6177號判決意旨
    參照）。
 (二) 然按刑事訴訟法第159 條之1 第1 項規定：「被告以外之人
    於審判外向法官所為之陳述，得為證據」。所稱「被告以外
    之人」，證人、共同被告及被害人均屬之。此被告以外之人
    如在本案審判中已到庭經交互詰問，被告之反對詰問權既受
    保障，事實審法院以該被告以外之人先前在法官所為之陳述
    為可採，則屬證據取捨問題。其先前陳述既係在法官面前為
    之，其任意陳述之信用性已受確定保障之情況下，不問係其
    他刑事案件之羈押訊問期日、勘驗期日、準備程序期日、審
    理期日或民事事件、行政訴訟程序，均具有證據能力（最高
    法院94年度臺上第5198號、94年度臺非字第86號判決意旨參
    照）。至於司法院釋字第582 號解釋係為確保被告對證人之
    詰問權，認證人於審判中應依人證之法定程序，到場具結陳
    述，並接受被告之詰問，其陳述始得作為認定被告犯罪事實
    之判斷依據。至被告以外之人（含證人、共同被告等）於審
    判外之陳述，依法律特別規定得作為證據者，除客觀上不能
    受詰問者外，於審判中仍應依法踐行詰問程序。其意旨在強
    調被告於審判中，對證人詰問權之行使，並非被告以外之人
    在審判外之陳述，仍須經被告行使詰問權，始具證據能力，
    與上開傳聞法則之相關規定無涉，否則被告以外之人在警詢
    之陳述，幾無可能經由被告詰問，則同法第159 條之2 即成
    具文。是被告以外之人如在本案審判中已經到庭，經交互詰
    問後，事實審法院認其先前向法官所為之陳述為可採，則屬
    證據取捨問題，與司法院釋字第582 號解釋意旨無違（最高
    法院95年度臺上字第376 號、93年度臺上字第6761號判決意
    旨參照）。
 (三) 再按92年1 月14日修正通過之刑事訴訟法施行前（92年9 月
    1 日施行），已繫屬於各級法院之案件，其以後之訴訟程序
    ，應依修正刑事訴訟法終結之，但修正刑事訴訟法施行前已
    依法定程序進行之訴訟程序，其效力不受影響，刑事訴訟法
    施行法第7 條之3 定有明文。另按證人應命具結，但與本案
    有共犯之關係者，不得令其具結；修正前刑事訴訟法第186
    條第3 款亦有明文。本件另案共同被告甲○○於91年8 月21
    日本院91年度訴字第1942號毒品危害防制條例案件審理中，
    因與本件被告丙○○間有共犯關係，依上開規定無庸具結，
    所為之陳述（見本院91年度訴字第1942號卷第32頁），自屬
    修正刑事訴訟法施行前依法定程序進行之訴訟程序，依刑事
    訴訟法施行法第7 條之3 規定，其效力不受影響。又甲○○
    既經本院於審理本件被告丙○○被訴轉讓第一級毒品案件時
    ，依被告丙○○之聲請傳喚甲○○為證人，到庭具結並經交
    互詰問，以保障被告丙○○之反對詰問權，揆諸前開說明，
    是甲○○於刑事訴訟法修正前，以另案共同被告身分，並未
    具結而向法官所為之供述，在任意陳述之信用性無疑之情況
    下，其陳述自具有證據能力。
二、證人甲○○於偵查中向檢察官所為之陳述：
 (一) 按被告以外之人於偵查中向檢察官所為之陳述，除顯有不可
    信之情況者外，得為證據，刑事訴訟法第159 條之1 第2 項
    定有明文。偵查中對被告以外之人（包括證人、鑑定人、告
    訴人、被害人及共同被告等）所為之偵查筆錄，或被告以外
    之人向檢察官所提之書面陳述，性質上均屬傳聞證據。惟現
    階段刑事訴訟法規定檢察官代表國家偵查犯罪、實施公訴，
    依法其有訊問被告、證人及鑑定人之權，證人、鑑定人且須
    具結，而實務運作時，檢察官偵查中向被告以外之人所取得
    之陳述，原則上均能遵守法律規定，不致違法取供，其可信
    度極高，職是，除確有不當取供等顯有不可信之情況者外，
    得為證據。
 (二) 本件證人甲○○前開於被訴與本件丙○○共同販賣第一級毒
    品案件，經臺灣高等法院高雄分院於93年8 月4 日以92年度
    上更(一)字第287 號判決有罪確定後（見臺灣高等法院高雄分
    院92年度上更(一)字第287 號卷第105 頁），於臺灣高雄地方
    法院檢察署檢察官偵查本件被告丙○○涉犯轉讓第一級毒品
    案件時，分別於94年4 月28日、94年6 月27日以證人身分到
    場具結而為陳述（分見臺灣高雄地方法院檢察署94年度他字
    第926 號卷第7 頁、94年度偵字第13704 號卷第11頁），已
    無致自己受刑事追訴或處罰之顧慮，與被告丙○○亦無利害
    關係，復未表示檢察官訊問時有何不當取供之情形，且查無
    其他顯有不可信之情況，較之其後於本院審理被告丙○○被
    訴轉讓第一級毒品案件時到庭作證，出於男女朋友之感情，
    恐其陳述致丙○○受轉讓毒品罪之刑事處罰，尚以偵查中之
    陳述作成之外部環境為可信，是其於偵查中向檢察官所為之
    陳述，自得為證據。
貳、實體部分：
一、認定事實所憑之證據及被告之辯解：
    被告丙○○於本院審理中固不否認案外人甲○○有於前揭時
    、地施用其所持有之海洛因，惟矢口否認有何轉讓第一級毒
    品犯行，辯稱：海洛因係與甲○○合資購買後共同施用，如
    甲○○未出資時，即不予其施用，但因同居一處，甲○○仍
    會自行拿取施用，並非無償轉讓予甲○○施用云云，經查：
 (一) 被告於偵查中供稱其與甲○○自82年間起已同居約10餘年，
    二人皆有施用海洛因，每天約施用2 次，價值新臺幣（下同
    ）1 千元之海洛因約可供施用1 天半的時間。甲○○於通緝
    期間沒有工作，被告自己則靠搭鷹架之工作，每天約有2 、
    3 千元之工資收入。海洛因係由被告打電話向綽號「阿文」
    之成年男子購買，再至約定地點拿取後，返回住處共同施用
    等語（見臺灣高雄地方法院檢察署94年度偵字第13704 號卷
    第19、20頁）。證人甲○○亦於本院審理中證稱：其與丙○
    ○係男女朋友關係，其於通緝期間並無工作，有時住在被告
    住處，仍有繼續施用海洛因，係與被告共同施用等語（見本
    院94年度訴字第3243號卷第35至37頁），核與其於另案即本
    院91年度訴字第1942號毒品危害防制條例案件審理中供稱：
    「（與丙○○關係？）男女朋友」、「（你吃的毒品從何處
    來？）有時是丙○○分給我」、「（你有無買過毒品？）我
    沒有這個路線，都是丙○○去找海洛因來源，因為當時我被
    通緝」等語，及其後於偵查中證稱：「毒品是被告買回來再
    分給我施用，被告並未向我收取金錢，時間是從90年底至91
    年2 月間，我在91年2 月間入監服刑，地點都在被告位於高
    雄市○○區○○路34號住處，我跟他在該該處同居」等語相
    符（分見本院91年度訴字第1942號卷第32頁、臺灣高雄地方
    法院檢察署94年度偵字第13704 號卷第11頁）。又甲○○係
    自89年12月4 日經臺灣高雄地方法院檢察署發布通緝，至91
    年4 月30日始緝獲歸案等情，有臺灣高等法院被告全國通緝
    紀錄表1 紙附卷可稽（見本院94年度訴字第3243號卷第66頁
    ），足認甲○○於通緝期間所施用之海洛因，確係由被告向
    綽號「阿文」之人所購買，並於前揭時、地無償轉讓予甲○
    ○施用甚明。
 (二) 被告初於偵訊中辯稱海洛因係與甲○○共同出資購買，其與
    甲○○在金錢上無分彼此；惟於本院審理中又改稱：若甲○
    ○沒有出錢我就不給她施用，我會藏放在西裝內，但甲○○
    會自己拿去施用，不是我拿給她施用云云（分見臺灣高雄地
    方法院檢察署94年度偵字第13704 號卷第19頁、本院94年度
    訴字第3243號卷第38頁）。其既與甲○○在金錢上無分彼此
    ，且二人所施用之海洛因均係共同出資購買，則又何來其單
    獨出資購買即不予甲○○施用，係甲○○未經其同意逕行拿
    取施用之情，其前後供述顯然矛盾，難以遽信。且二人既係
    同居之男女朋友，感情當屬親密，果能錙銖必較，若甲○○
    未出資即不予施用，亦非無疑。倘被告果真不欲將其獨資購
    買毒品分予甲○○施用，於發現甲○○自行取用後，必然改
    置於其他處所，使甲○○無法輕易拿取，然被告並無此舉，
    足徵其確有無償轉讓海洛因予甲○○施用之事實甚明。參以
    甲○○自承於通緝期間並無工作，僅偶爾向其母親索取1 千
    至3 千元不等之生活費（見本院94年度訴字第3243號卷第37
    頁），區區金額供其平日所需已恐有不足，何有餘力支付海
    洛因之對價，況其陳稱約每1 、2 日施用1 次，每次約需施
    用1 、2 百元之數量（見臺灣高雄地方法院檢察署94年度偵
    字第13704 號卷第12頁），依此推算，每月花用在施用海洛
    因之金額約在3 千元之譜，益徵其絕無資力足供每次出資合
    購毒品，必有並未出資，仍由被告轉讓海洛因供其施用之情
    無疑。
 (三) 證人甲○○固於本院審理時翻異前詞，改稱係與被告合資購
    買海洛因云云（本院94年度訴字第3243號卷第36、37頁），
    然其前於另案即本院91年度訴字第1942號毒品危害防制條例
    案件審理中及嗣後於本件偵查中，均陳稱所施用之海洛因係
    由被告購買後分予其施用，並未向其收取對價等語，內容明
    確而一致，已如前述。況證人與被告為同居之男女朋友，設
    非確有其事，絕無於另案審理及本件偵查中均為一致之陳述
    ，而誣指攀陷被告之理，其前開陳述之可信度甚高。至上開
    毒品危害防制條例案件係被告及證人甲○○被訴共同販賣第
    一級毒品，業經臺灣高等法院高雄分院於93年8 月4 日以92
    年度上更(一)字第287 號判決二人有罪確定，此有該確定判決
    及臺灣高等法院被告前案紀錄表各1 份在卷可稽（見臺灣高
    等法院高雄分院92年度上更(一)字第287 號卷第105 頁、本院
    94年度訴字第3243號卷第10頁）。嗣證人甲○○於本件偵查
    中所為陳述，已無致自己受刑事追訴或處罰之顧慮，且與被
    告丙○○亦無利害關係。相較其後甲○○經本院傳喚到庭作
    證，因得悉被告竟因其於偵查中之陳述，為檢察官以轉讓第
    一級毒品罪嫌起訴，恐其陳述致丙○○受轉讓毒品罪之刑事
    處罰，而生利害關係，果就其所施用之毒品究係被告無償轉
    讓或有收取對價等重要事實，翻異偵查中之證述，明顯轉變
    為有利被告之陳述，足見已受不當影響，自應以其於偵查中
    尚無利害關係，未受不當影響之陳述，較為可信。
 (四) 綜上，本件事證已臻明確，被告所辯各節，顯屬事後圖卸飾
    詞；證人甲○○於本院審理中所為與另案審理及本件偵查中
    不符且顯受不當影響之陳述，無非事後迴護被告之詞，均無
    可採。被告確有於前揭時、地無償轉讓第一級毒品海洛因予
    甲○○施用之犯行，洵堪認定，應予依法論科。
二、論罪科刑部分：
 (一) 按海洛因屬毒品危害防制條例第2 條第2 項第1 款明定之第
    一級毒品。被告將其所購得之海洛因無償轉讓予甲○○施用
    ，核其所為，係犯毒品危害防制條例第8 條第1 項之轉讓第
    一級毒品罪。其於轉讓前後，持有海洛因之低度行為，為轉
    讓之高度行為所吸收，不另論罪。又先後多次轉讓第一級毒
    品犯行，時間緊接，觸犯構成要件相同之罪名，顯係基於概
    括犯意反覆為之，為連續犯，應依刑法第56條之規定，以一
    罪論，並加重其刑。末查，被告前有如事實欄所示之犯罪科
    刑情形，有前開臺灣高等法院被告前案紀錄表在卷可按，其
    於受有期徒刑執行完畢後，5 年內再犯本件有期徒刑以上之
    罪，為累犯，應依刑法第47條之規定加重其刑，並遞加重之
    。
 (二) 另按毒品危害防制條例於92年7 月9 日修正，並自93年1 月
    9 日施行，修正前之第8 條第1 項雖未修正，但增列第6 項
    規定「轉讓毒品達一定數量者，加重其刑至二分之一，其標
    準由行政院定之」。並經行政院訂定標準規定轉讓第一級毒
    品淨重5 公克以上者，加重其刑至二分之一；又犯罪構成要
    件因法律之修正已有變更或增列，依修正後之法律，其適用
    之範圍較諸舊法有所加重或限制時，必其行為同時符合修正
    後之法律所規定之犯罪構成要件，始有刑法第2 條第1 項但
    書之適用（最高法院93年台上字第2888號判決參照）。本件
    既無其他事證足資認定被告轉讓毒品海洛因之數量，自難遽
    認已達5 公克以上，而符合修正後毒品危害防制條例第8 條
    第1 項之加重要件，揆諸前開說明，即毋庸比較新舊法，應
    逕適用裁判時之法律即修正後之毒品危害防制條例第8 條第
    1 項論處。
 (三) 審酌被告前有如事實欄所載之犯罪前科紀錄，素行不佳，明
    知毒品造成身心之危害甚鉅，仍無償提供毒品予其同居女友
    施用，戕害他人身心健康，助長毒品濫用惡習，惡性非輕，
    事後猶虛詞狡辯，否認犯行，未見絲毫悔意，犯罪後態度不
    佳等一切情狀，量處如主文所示之刑。
據上論斷，應依刑事訴訟法第299 條第1 項前段，毒品危害防制
條例第8 條第1 項，刑法第11條前段、第56條、第47條，判決如
主文。
本案經檢察官乙○○到庭執行職務。
中    華    民    國    95    年    4     月    14    日
                  刑事第六庭    審判長法  官  黃建榮
                                      法  官  李  蓓
                                      法  官  林柏壽
以上正本證明與原本無異。
如不服本判決，應於判決送達後10日內，向本院提出上訴狀。
中    華    民    國    95    年    4     月    14    日
                                      書記官  林國龍
附錄本案論罪科刑法條全文：
修正前毒品危害防制條例第8 條第1 項
轉讓第一級毒品者，處1 年以上7 年以下有期徒刑，得併科新臺
幣1 百萬元以下罰金。


司法院資訊處製作；財團法人民間司法改革基金會備份。
